臺灣臺北地方法院刑事判決
111年度訴字第620號
公  訴  人  臺灣臺北地方檢察署檢察官
被      告  李承祐




上列被告因違反洗錢防制法等案件，經檢察官提起公訴（110年
度偵緝字第1653、1654號），嗣被告於準備程序中自白犯罪，經
本院裁定改以簡易判決處刑，判決如下：
    主  文
李承祐犯三人以上共同詐欺取財罪，處有期徒刑壹年；又犯三人
以上共同詐欺取財罪，處有期徒刑壹年貳月；又犯三人以上共同
詐欺取財罪，處有期徒刑壹年柒月。應執行有期徒刑壹年拾月。
緩刑伍年，並應依附件一所載之給付內容支付損害賠償。
    事實及理由
一、本件犯罪事實及證據名稱除引用如附件二起訴書之記載外，
    並補充、更正如下：
　㈠犯罪事實：
　⒈犯罪事實欄一第2至3行應補充更正為「年籍不詳之『趙偉翔』
    、『游博鈞』、『雷先生』等人所屬，以實施詐術為手段，具有
    持續性、牟利性之有結構性之詐欺集團後」。
　⒉犯罪事實欄一㈠第3行「下午7時許」應補充更正為「下午7時2
    8分許」。
　⒊犯罪事實欄一㈠第4行「0000000000000」應更正為「00000000
    000000」。
　⒋犯罪事實欄一㈠第5至6行「0000000000000000」應更正為「00
    0000000000」。
　⒌犯罪事實欄一㈠第11行「下午8時許」應補充更正為「下午8時
    10分許」。
　⒍犯罪事實欄一㈠第14行「10時29分許」應更正為「10時28分許
    」。
　⒎犯罪事實欄一㈡第10行「120萬元」應更正為「125萬元」。
　㈡證據部分：
　⒈起訴書證據清單欄編號7「轉帳明細影本2紙」應更正為「轉
    帳明細影本1紙」。
　⒉更正編號9「告訴人曹雁雁第一商業銀行存摺影本1份」更正
    為「告訴人雷子霓第一商業銀行、中國信託商業銀行存摺影
    本3份」。
　⒊更正編號10「國泰世華商業銀行帳號0000000000000號帳戶」
    更正為「國泰世華商業銀行帳號000000000000號帳戶」。
　⒋補充「被告李承祐於本院準備程序及審理時之自白」。
　⒌更正起訴書附表編號1所示日期所載為「109年12月16日下午3
    時30分許」；編號2所示日期所載為「109年12月17日上午11
    時38分許」；編號3所示日期所載為「109年12月18日下午1
    時2分許」。
二、論罪科刑：
　㈠參與犯罪組織部分：
　　按組織犯罪防制條例係藉由防制組織型態之犯罪活動為手段
    ，以達成維護社會秩序、保障人民權益之目的，乃於該條例
    第3條第1項前段與後段，分別對於「發起、主持、操縱、指
    揮」及「參與」犯罪組織者，依其情節不同而為處遇，行為
    人雖有其中一行為（如參與），不問其有否實施各該手段（
    如詐欺）之罪，均成立本罪。然在未經自首或有其他積極事
    實，足以證明其確已脫離或解散該組織之前，其違法行為，
    仍繼續存在，即為行為之繼續，而屬單純一罪，至行為終了
    時，仍論為一罪。又加重詐欺罪，係侵害個人財產法益之犯
    罪，其罪數之計算，核與參與犯罪組織罪之侵害社會法益有
    所不同，審酌現今詐欺集團之成員皆係為欺罔他人，騙取財
    物，方參與以詐術為目的之犯罪組織。倘若行為人於參與詐
    欺犯罪組織之行為繼續中，先後多次為加重詐欺之行為，因
    參與犯罪組織罪為繼續犯，犯罪一直繼續進行，直至犯罪組
    織解散，或其脫離犯罪組織時，其犯行始行終結。故該參與
    犯罪組織與其後之多次加重詐欺之行為皆有所重合，然因行
    為人僅為一參與犯罪組織行為，侵害一社會法益，屬單純一
    罪，應僅就「該案中」與參與犯罪組織罪時間較為密切之首
    次加重詐欺犯行論以參與犯罪組織罪及加重詐欺罪之想像競
    合犯，而其他之加重詐欺犯行，祗需單獨論罪科刑即可，無
    需再另論以參與犯罪組織罪，以避免重複評價。是如行為人
    於參與同一詐欺集團之多次加重詐欺行為，因部分犯行發覺
    在後或偵查階段之先後不同，肇致起訴後分由不同之法官審
    理，為裨益法院審理範圍明確、便於事實認定，即應以數案
    中「最先繫屬於法院之案件」為準，以「該案件」中之「首
    次」加重詐欺犯行與參與犯罪組織罪論以想像競合。縱該首
    次犯行非屬事實上之首次，亦因參與犯罪組織之繼續行為，
    已為該案中之首次犯行所包攝，該參與犯罪組織行為之評價
    已獲滿足，自不再重複於他次詐欺犯行中再次論罪，俾免於
    過度評價及悖於一事不再理原則。至於「另案」起訴之他次
    加重詐欺犯行，縱屬事實上之首次犯行，仍需單獨論以加重
    詐欺罪，以彰顯刑法對不同被害人財產保護之完整性，避免
    評價不足（最高法院109年度台上字第3945號判決意旨參照
    ）。查被告李承祐加入本案詐欺集團犯罪組織，負責領取他
    人之金融帳戶之取簿手工作，並觀諸被告所參與之詐欺集團
    之運作模式，係分由部分集團成員向告訴人實施詐術後，使
    告訴人將款項匯至指定帳戶，再交由多層車手負責提領帳戶
    內款項並依指示層疊上繳集團，據此，堪認該集團係透過多
    人詳細、縝密之多層次分工方能完成之計畫性、組織性犯罪
    ，可徵被告所參與前開詐欺集團係3人以上，以實施詐術為
    手段，所組成具有持續性、牟利性之有結構性組織，參諸前
    揭說明，被告加入前揭詐欺集團犯罪組織之著手行為，與其
    等共犯三人以上共同詐欺取財之行為係其參與犯罪組織時所
    為，而有部分合致，揆諸前開判決意旨，自應就其詐騙如犯
    罪事實欄一㈠所示告訴人洪添宗之犯行，係被告所犯「最先
    繫屬於法院之案件」中之「首次」加重詐欺取財犯行，有臺
    灣高等法院被告前案紀錄表在卷可參，揆諸前開判決要旨，
    應僅就詐欺如犯罪事實欄一㈠所示告訴人洪添宗部分論以參
    與犯罪組織罪。
　㈡一般洗錢部分：
　  按三人以上共同犯刑法第339條詐欺罪者，構成刑法第339條
    之4第1項之加重詐欺取財罪，而該條項為法定刑1年以上7年
    以下有期徒刑之罪，屬洗錢防制法第3條第1款、第2款所定
    之特定犯罪。而洗錢防制法第2條規定：「本法所稱洗錢，
    指下列行為：一、意圖掩飾或隱匿特定犯罪所得來源，或使
    他人逃避刑事追訴，而移轉或變更特定犯罪所得。二、掩飾
    或隱匿特定犯罪所得之本質、來源、去向、所在、所有權、
    處分權或其他權益者。三、收受、持有或使用他人之特定犯
    罪所得。」，是行為人對於特定犯罪所得，基於洗錢之犯意
    ，參與整體洗錢過程中任一環節之處置、分層化或整合行為
    ，致生所保護法益之危險者，即應屬應禁絕之洗錢行為，至
    該行為是否已使特定犯罪所得轉換成合法來源之財產，則非
    所問。而上開第1款之洗錢行為，祗以有掩飾或隱匿特定犯
    罪所得來源之意圖，與「移轉」或「變更」特定犯罪所得之
    行為，即為已足，不以有掩飾或隱匿特定犯罪所得來源之行
    為為必要。所稱「移轉特定犯罪所得」，係指將刑事不法所
    得移轉予他人，以達成隱匿效果而言；所謂「變更特定犯罪
    所得」，乃指將刑事不法所得之原有法律或事實上存在狀態
    予以變更而達成隱匿效果。至所意圖隱匿者究為自己、共同
    正犯或他人之特定犯罪所得來源，皆非所問。又上述第2款
    之洗錢類型，固多以迂迴曲折之方式輾轉為之，但不以透過
    多層之交易活動為限，且掩飾或隱匿之管道是否為共同正犯
    或其他第三人，亦可不問。蓋行為人如意圖掩飾或隱匿特定
    犯罪所得來源，而將特定犯罪所得直接消費處分，或移轉交
    予其他共同正犯予以隱匿，甚或交由共同正犯以虛假交易外
    觀掩飾不法金流移動，皆已侵害洗錢防制法規定之保護法益
    ，係屬該法第2條第1或2款之洗錢行為，尚難單純以不罰之
    犯罪後處分贓物行為視之（最高法院108年度台上字第3993
    號判決意旨參照）。查本案被告受所屬詐欺集團指示先收取
    告訴人洪添宗之提款卡，旋即轉寄予詐欺集團不詳成員，再
    由本案詐欺集團不詳成員對告訴人曹雁雁、雷子霓施用詐術
    ，致告訴人曹雁雁、雷子霓陷於錯誤，而告訴人曹雁雁依指
    示匯款至上開告訴人洪添宗之帳戶、告訴人雷子霓依指示匯
    款至被告之永豐銀行帳戶，復由被告將雷子霓遭詐欺之款項
    轉匯款至其他人頭帳戶，被告以如此轉寄、轉匯之迂迴層轉
    方式，刻意避免該詐欺集團各階層人員接觸，遂行移轉犯罪
    得予詐欺集團上游之用意，係在製造犯罪所得金流斷點，使
    犯罪偵查者難以溯源追查犯罪所得之實質流向與後續持有者
    ，達到隱匿犯罪所得之效果，自合於洗錢防制法第2條第2款
    「掩飾或隱匿特定犯罪所得之本質、來源、去向、所在、所
    有權、處分權或其他權益者」之洗錢行為，而構成同條例第
    14條第1項之一般洗錢罪。
　㈢核被告就犯罪事實欄一㈠對於告訴人洪添宗所為，係犯組織犯
    罪防制條例第3條第1項後段之參與犯罪組織罪、刑法第339
    條之4第1項第2款之三人以上共同詐欺取財罪及洗錢防制法
    第14條第1項之一般洗錢罪；就犯罪事實欄一㈠對於告訴人曹
    雁雁所為，係犯刑法第339條之4第1項第2款之三人以上共同
    詐欺取財罪及洗錢防制法第14條第1項之一般洗錢罪；就犯
    罪事實欄一㈡對於雷子霓所為，係犯刑法第339條之4 第1項
    第2款之三人以上共同詐欺取財罪及洗錢防制法第14條第1項
    之一般洗錢罪。
　㈣公訴意旨雖漏未論及被告就犯罪事實欄一㈠之犯罪事實同時犯
    組織犯罪防制條例第3條第1項後段之參與犯罪組織罪，惟此
    部分犯行與被告被訴犯三人以上共同詐欺取財罪之犯行有想
    像競合犯之裁判上一罪關係（詳下述），自為起訴效力所及
    ，且業經本院於準備程序及審理程序中當庭諭知被告（見本
    院卷第38頁、第90頁），足使被告有實質答辯之機會，已無
    礙被告防禦權之行使，本院自得併予審理認定，附此敘明。
　㈤按共同正犯之成立，祇須具有犯意之聯絡，行為之分擔，既
    不問犯罪動機起於何人，亦不必每一階段犯行，均經參與；
    且共同正犯之意思聯絡，原不以數人間直接發生者為限，即
    有間接之聯絡者，亦包括在內；而共同實行犯罪行為之人，
    在合同意思範圍以內，各自分擔犯罪行為之一部，相互利用
    他人之行為，以達其犯罪之目的者，本於責任共同之原則，
    即應對全部所發生之結果，共同負責；即共同正犯間，非僅
    就其自己實行之行為負其責任，在犯意聯絡之範圍內，對於
    其他共同正犯所實行之行為，亦應共同負責。且行為人參與
    構成要件行為之實行，並不以參與構成犯罪事實之全部或始
    終參與為必要，即使僅參與構成犯罪事實之一部，或僅參與
    某一階段之行為，亦足以成立共同正犯。是於集團式之犯罪
    ，原不必每一共犯均有直接聯繫，亦不必每一階段均參與，
    祇須分擔犯罪行為之一部，即應對於全部所發生之結果共同
    負責，且倘犯罪結果係因共同正犯之合同行為所致者，無論
    出於何人所加，在共同正犯間均應同負全部之責，並無分別
    何部分為孰人下手之必要。又現今詐欺集團為詐取他人財物
    ，均係採取分工方式找尋目標、從中聯繫或擔任俗稱之「車
    手」前往提款，以遂行詐欺犯罪。而車手明知所提領之款項
    ，係被害人遭詐欺而依指示匯入指定帳戶之詐欺所得，其參
    與詐欺集團之組織分工，負責提領詐欺所得贓款，並將領取
    款項之一部分充作自己之報酬，最終目的係使詐欺集團順利
    完成詐欺取財犯罪，並確保獲得不法利潤、朋分贓款，其所
    為顯係基於自己共同犯罪之意思，事前同謀而參與集團之犯
    罪行為，與詐欺集團成員間具有犯意聯絡及行為分擔，應論
    以共同正犯。查被告加入本件「趙偉翔」、「游博鈞」、「
    雷先生」等人所屬之詐欺集團，負責轉寄包裹及轉匯贓款之
    工作，並從中獲取一定之報酬，依該集團犯罪模式，自撥打
    電話施詐、蒐取人頭帳戶提款卡、分贓等各階段，乃需由多
    人縝密分工方能完成之集團性犯罪，倘其中有任一環節脫落
    ，勢將無法順遂達成該集團詐欺取財之結果，縱被告未必全
    然認識或確知成員間參與分工細節，亦未自始至終參與各階
    段之犯行，但被告對於該集團呈現細密之多人分工模式、彼
    此扮演不同角色分擔相異工作及其與同集團成員各係從事犯
    罪行為之一部既有所認識，且所參與者亦係該集團整體犯罪
    計畫不可或缺之重要環節，而與同集團成員間，在合同意思
    範圍內，各自分擔犯罪行為之一部，彼此相互利用他人之行
    為，最終共同達成其等詐欺犯罪之目的，依前開說明，被告
    自應就該集團共同實施詐欺犯行全部所發生之結果，同負其
    責。是被告與真實姓名年籍不詳之「趙偉翔」、「游博鈞」
    、「雷先生」所屬詐欺集團成員間，就本件犯行，有犯意聯
    絡及行為分擔，應論以共同正犯。另刑法第339條之4第1項
    第2款之三人以上共同犯詐欺取財罪，其本質即為共同犯罪
    ，主文毋庸再於「三人以上共同犯詐欺取財罪」前再記載「
    共同」（最高法院83年度台上字第2520號刑事判決意旨參照
    ），併此敘明。
　㈥罪數關係：
　⒈被告加入前揭詐欺集團犯罪組織後所參與之本案首次詐欺取
    財犯行（即犯罪事實欄一㈠告訴人洪添宗部分），因其參與
    犯罪組織之著手行為，與其共犯三人以上共同詐欺取財及洗
    錢等行為係其參與犯罪組織時所為，而有部分合致，揆諸前
    開判決意旨，自應就被告首次即犯罪事實欄一㈠告訴人洪添
    宗部分犯行，論以參與犯罪組織罪、三人以上共同詐欺取財
    罪及一般洗錢罪之想像競合犯，依刑法第55條之規定，從一
    重之三人以上共同詐欺取財罪處斷。
　⒉被告就犯罪事實欄一㈠告訴人曹雁雁部分及犯罪事實欄一㈡告
    訴人雷子霓部分犯行，均係以一行為同時觸犯三人以上共同
    詐欺取財罪及一般洗錢罪，為想像競合犯，應依刑法第55條
    規定，各從一重論以三人以上共同詐欺取財罪。
　⒊又刑法所謂接續犯，係指行為人之數行為於同時同地或密切
    接近之時地實行，侵害同一之法益，各行為之獨立性極為薄
    弱，依一般社會健全觀念，在時間差距上，難以強行分開，
    在刑法評價上，以視為數個舉動之接續實行，合為包括之一
    行為予以評價，較為合理始足當之；查本件詐欺集團成員基
    於同一詐欺取財之目的，詐欺同一被害人多次接續匯款者，
    應認係基於詐欺同一被害人交付款項之單一目的所為之接續
    行為，其等基於同一目的、於密切接近之時間地點實行，侵
    害同一法益所為，各該行為之獨立性極為薄弱，依一般社會
    健全觀念，難以強行分開，在刑法評價上，視為數個舉動之
    接續實行，合為包括之一行為予以評價，較為合理，故如犯
    罪事實欄一㈠、㈡所示，本案詐欺集團成員基於對告訴人曹雁
    雁、雷子霓詐欺取財之單一目的，接續使告訴人曹雁雁、雷
    子霓多次匯款之行為，均應認係接續犯，而被告依詐欺集團
    指示多次轉匯款至指定之帳戶，應認係基於詐欺告訴人雷子
    霓匯出款項之單一目的所為之接續行為，亦應認係接續犯。
　⒋刑法處罰之加重詐欺取財罪係侵害個人財產法益之犯罪，其
    罪數計算，依一般社會通念，應以被害人數、被害次數之多
    寡，決定其犯罪之罪數（最高法院108年度台上字第274號判
    決意旨參照）。被告與本件詐欺集團成員就犯罪事實欄一㈠
    、㈡對告訴人3人所犯之共同詐欺取財行為，受侵害之財產監
    督權既歸屬各自之權利主體，且犯罪時間或空間亦有差距，
    自屬犯意各別，行為互殊，應予分論併罰。
　㈦按想像競合犯之處斷刑，本質上係「刑之合併」，其所謂從
    一重處斷，乃將想像競合犯組成之評價上數罪，合併為科刑
    一罪，其所對應之刑罰，亦合併其評價上數罪之數法定刑，
    而為一個處斷刑。易言之，想像競合犯侵害數法益者皆成立
    犯罪，論罪時必須輕、重罪併舉論述，同時宣告所犯各罪名
    ，包括各罪有無加重、減免其刑之情形，亦應說明論列，量
    刑時併衡酌輕罪部分量刑事由，評價始為充足，然後依刑法
    第55條規定「從一重處斷」，非謂對於其餘各罪可置而不論
    。因此，法院決定處斷刑時，雖以其中最重罪名之法定刑，
    做為裁量之準據，惟於裁量其輕重時，仍應將輕罪合併評價
    在內。查洗錢防制法第16條第2項規定：「犯前2條之罪，在
    偵查或審判中自白者，減輕其刑」，被告就隱匿犯罪所得之
    洗錢犯行構成要件事實，於準備程序及審判程序中自白，是
    就被告洗錢部分，原應減輕其刑，然依照前揭罪數說明，被
    告就上開犯行係從一重論處之罪，然就想像競合輕罪得減刑
    部分，本院於依刑法第57條量刑時，將併予審酌，附此敘明
    。
　㈧爰審酌被告正值青壯，不思以正當方式獲取財物，竟為圖不
    法利益，率爾參與詐欺犯罪集團，協力分工，並依集團成員
    指示，從事領取包裹進而轉寄及轉匯款詐欺所得款項之行為
    ，而參與各次詐欺取財犯行並製造犯罪金流斷點，致使告訴
    人難以追回遭詐欺金額，亦增加檢警機關追查詐欺集團其他
    犯罪成員之困難度，並影響社會治安及金融交易秩序，所為
    實屬非是。惟念及被告犯後終知坦承犯行，尚見悔悟之意，
    並已與告訴人曹雁雁、雷子霓達成調解，併考量被告於本件
    犯罪之分工，較諸實際策劃佈局、分配任務、施用詐術之核
    心份子而言，僅居於聽從指示、代替涉險之次要性角色，兼
    衡被告本件犯罪實際所獲不法利益數額、告訴人損失之金額
    ，暨被告自述高中肄業之智識程度、犯罪動機、目的、手段
    、入監前從事裝潢及技師、需扶養未婚妻及小孩（見本院卷
    第99頁）、所造成之損害金額、合於洗錢防制法第16條第2
    項減輕其刑規定等一切情狀，分別量處如主文所示之刑，並
    定其應執行之刑，以示懲儆。
　㈨查被告前未曾因故意犯罪受有期徒刑以上刑之宣告，有臺灣
    高等法院被告前案紀錄表在卷可憑，其因一時失慮致罹刑典
    ，且已坦承犯行，並與告訴人曹雁雁、雷子霓達成調解，有
    調解筆錄在卷可稽（見本院卷第121至124頁），足認被告確
    有悔悟之心，本院綜核上情，認被告經此偵審程序及刑之宣
    告，當已知所警惕而無再犯之虞，是認宣告之刑以暫不執行
    為適當，爰依刑法第74條第1項第1款規定，予以宣告緩刑5
    年，併依刑法第74條第2項第3款規定，將附件一所示之調解
    內容作為緩刑條件，命被告應向告訴人曹雁雁、雷子霓給付
    如附件一所示調解筆錄所載之內容，以啟自新；倘被告不履
    行，且情節重大，足認原宣告之緩刑難收其預期效果，而有
    執行刑罰之必要者，依刑法第75條之1第1項第4款規定，得
    撤銷其緩刑宣告。
三、沒收部分：
　㈠按犯罪所得，屬於犯罪行為人者，沒收之；犯罪所得已實際
    合法發還被害人者，不予宣告沒收或追徵；宣告前2條之沒
    收或追徵，有過苛之虞、欠缺刑法上之重要性、犯罪所得價
    值低微，或為維持受宣告人生活條件之必要者，得不宣告或
    酌減之，刑法38條之1第1項前段、第5項、第38條之2第2項
    分別定有明文。其立法目的，係因過往犯罪行為人之犯罪所
    得，不予宣告沒收，以供被害人求償，但因實際上被害人因
    現實或各種因素，卻未另行求償，反致行為人因之保有犯罪
    所得。是修正後刑法之沒收、追徵不法利得條文，係以杜絕
    避免行為人保有犯罪所得為預防目的，並達成調整回復財產
    秩序之作用，故以「實際合法發還」作為封鎖沒收或追徵之
    條件。然因個案中，被告仍可能與被害人達成和解、調解或
    其他民事上之解決，而以之賠償、彌補被害人之損失，此種
    將來或已經實現給付之情狀，雖未「實際合法發還」，仍無
    礙比例原則之考量及前揭「過苛條款」之適用，得以之調節
    而不沒收或追徵。次按洗錢防制法第18條第1項固規定：「
    犯第14條之罪，其所移轉、變更、掩飾、隱匿、收受、取得
    、持有、使用之財物或財產上利益，沒收之；犯第15條之罪
    ，其所收受、持有、使用之財物或財產上利益，亦同。」，
    為刑法沒收規定之特別規定，自應優先於刑法相關規定予以
    適用，亦即就洗錢行為標的之財物或財產上利益，均應依洗
    錢防制法第18條規定沒收之。惟上開條文雖採義務沒收主義
    ，卻未特別規定「不問屬於犯罪行為人與否，沒收之」，致
    該洗錢行為之標的是否限於行為人所有者始得宣告沒收，有
    所疑義，於此情形自應回歸適用原則性之規範，即參諸刑法
    第38條之1第1項前段規定，仍以屬於行為人所有者為限，始
    應予沒收。
　㈡查被告就犯罪事實欄一㈠部分依所屬詐欺集團指示領取包裹轉
    寄他人，實際領取報酬為1,000元；就犯罪事實欄一㈡所示轉
    匯贓款並未取得報酬，業經被告於偵查時供陳在卷（見偵二
    卷第12頁；偵緝一卷第32頁），可認被告因本案犯罪而取得
    之未扣案犯罪所得為1,000元，本應就被告此部分依刑法第3
    8條之1第1項前段規定宣告沒收，然被告業與告訴人曹雁雁
    、雷子霓分別以380,000元、1,750,000元調解成立，有本院
    111年度附民移調字第103號、第104號調解筆錄在卷可參（
    見本院卷第121至124頁），考量被告上開賠償金額遠高於本
    次犯行之犯罪所得，已達到刑法剝奪犯罪所得、避免被告持
    續保有犯罪所得之目的，是本院基於比例原則，認若仍就被
    告此部分犯罪所得宣告沒收、追徵價額，對於被告將有過苛
    之情形，爰依刑法第38條之2第2項規定不予宣告沒收或追徵
    價額。
據上論斷，應依刑事訴訟法第273條之1第1項、第299條第1項前
段，判決如主文。
本案由檢察官蔡期民提起公訴，經檢察官葉芳秀到庭執行職務。
中　　華　　民　　國　　111 　年　　8 　　月　　30　　日
　　　　　　　　　刑事第十一庭  法　官 吳玟儒
上正本證明與原本無異。 
如不服本判決應於收受送達後20日內向本院提出上訴書狀，並應
敘述具體理由；其未敘述上訴理由者，應於上訴期間屆滿後20日
內向本院補提理由書（均須按他造當事人之人數附繕本）「切勿
逕送上級法院」。告訴人或被害人如對於本判決不服者，應具備
理由請求檢察官上訴，其上訴期間之計算係以檢察官收受判決正
本之日期為準。 因疫情而遲誤不變期間，得向法院聲請回復原
狀。
                                書記官 徐維辰 
中　　華　　民　　國　　111 　年　　8 　　月　　30　　日
附錄本案論罪科刑法條：
組織犯罪防制條例第3條
發起、主持、操縱或指揮犯罪組織者，處3年以上10年以下有期
徒刑，得併科新臺幣1億元以下罰金；參與者，處6月以上5年以
下有期徒刑，得併科新臺幣1千萬元以下罰金。但參與情節輕微
者，得減輕或免除其刑。
具公務員或經選舉產生之公職人員之身分，犯前項之罪者，加重
其刑至二分之一。
犯第1項之罪者，應於刑之執行前，令入勞動場所，強制工作，
其期間為3年。
前項之強制工作，準用刑法第90條第2項但書、第3項及第98條第
2項、第3項規定。
以言語、舉動、文字或其他方法，明示或暗示其為犯罪組織之成
員，或與犯罪組織或其成員有關聯，而要求他人為下列行為之一
者，處3年以下有期徒刑，得併科新臺幣3百萬元以下罰金：
一、出售財產、商業組織之出資或股份或放棄經營權。
二、配合辦理都市更新重建之處理程序。
三、購買商品或支付勞務報酬。
四、履行債務或接受債務協商之內容。
前項犯罪組織，不以現存者為必要。
以第5項之行為，使人行無義務之事或妨害其行使權利者，亦同
。
第5項、第7項之未遂犯罰之。
洗錢防制法第14條
有第二條各款所列洗錢行為者，處7年以下有期徒刑，併科新臺
幣5百萬元以下罰金。
前項之未遂犯罰之。
前二項情形，不得科以超過其特定犯罪所定最重本刑之刑。
中華民國刑法第339條之4
犯第339條詐欺罪而有下列情形之一者，處1年以上7年以下有期
徒刑，得併科1百萬元以下罰金：
一、冒用政府機關或公務員名義犯之。
二、三人以上共同犯之。
三、以廣播電視、電子通訊、網際網路或其他媒體等傳播工具，
    對公眾散布而犯之。
前項之未遂犯罰之。
附表：
編號 日期 匯款地點 金額 匯入帳戶 轉匯日期 轉匯金額 轉匯帳戶 1 109年12月16日下午3時30分許 第一商業銀行敦化分行 120萬元 被告設於永豐銀行帳號00000000000000號帳戶 109年12月16日下午3時41分許 120萬元 國泰世華商業銀行帳號000000000000號帳戶 2 109年12月17日上午11時38分許 中國信託商業銀行敦南分行 100萬元 被告設於永豐銀行帳號00000000000000號帳戶 109年12月17日下午12時7分許 90萬元 國泰世華商業銀行帳號000000000000號帳戶 3 109年12月18日下午1時2分許 第一商業銀行敦化分行 130萬元 被告設於永豐銀行帳號00000000000000號帳戶 109年12月18日下午1時4分許 125萬元 第一商業銀行帳號00000000000號帳戶 
附件一：
調解筆錄條款（本院111年度附民移調字第103號、第104號調解筆錄） ㈠李承祐願給付曹雁雁參拾捌萬元，給付方式：李承祐應自111年10月10匯款伍萬元至曹雁雁指定之國泰世華銀行，戶名曹雁雁之帳號為0000000000000000號。其餘款項，李承祐應自111年11月10日起至112年10月10日止於每月10日前給付曹雁雁貳萬柒仟伍佰元，至滿額為止。如有一期未付，視為全部到期。 ㈡李承祐願給付雷子霓壹佰柒拾伍萬元，給付方式：李承祐應自111年10月10日起至112年10月10日止每月匯款參萬元至雷子霓指定之第一商業銀行敦化分行，戶名雷子霓之帳號為00000000000號。其餘款項，李承祐應自112年11月10日起至115年1月10日止於每月10日前給付雷子霓伍萬元，115年2月10日給付壹萬元。如有一期未付，視為全部到期。 
附件二：起訴書
臺灣臺北地方檢察署檢察官起訴書
                                   110年度偵緝字第1653號
                                                第1654號
　　被　　　告　李承祐　男　25歲（民國00年0月0日生）
　　　　　　　　　　　　住○○市○○區○○○道000巷0號4
　　　　　　　　　　　　　樓
                        居臺北市○○區○○○道000巷0號2
　　　　　　　　　　　　　樓（送達處所）
　　　　　　　　　　　　國民身分證統一編號：Z000000000號
上列被告因詐欺等案件，業經偵查終結，認應提起公訴，茲將犯
罪事實及證據並所犯法條分敘如下：
        犯罪事實
一、李承祐分別於民國109 年10月間及12月間，加入真實姓名、
    年籍不詳之「趙偉翔」、「游博鈞」、「雷先生」等人所屬
    之詐騙集團後，並與該詐騙集團成員共同基於詐欺取財、洗
    錢之犯意聯絡，由其擔任取簿手及匯款車手之工作，分別為
    下列之犯行：
  ㈠先由詐欺集團成員「趙偉翔」於109 年10月27、28日，向洪
    添宗佯稱：借款須審核提款卡云云，致洪添宗陷於錯誤，而
    依指示於109 年10月28日下午7 時許，將其所申辦之中華郵
    政股份有限公司（下稱中華郵政）帳號0000000000000 號帳
    戶及京城商業銀行竹崎分行（下稱京城銀行）帳號00000000
    00000000號帳戶之提款卡，郵寄至臺北市○○區○○○路0
    段0 號之統一超商復旦門市，並以LINE訊息傳送提款卡密碼
    予「趙偉翔」後，復由李承祐於109 年10月30日中午12時24
    分許，依詐欺集團成員「游博鈞」指示前往上址統一超商復
    旦門市領取上開包裹後，旋即再郵寄予詐欺集團不詳成員。
    嗣該詐欺集團成員於109 年10月30日下午8 時許，向曹雁雁
    佯稱：其在網路之購物因會計人員作業失誤，需依指示解除
    分期云云，致曹雁雁陷於錯誤，分別於同日下午10時21分許
    、10時29分許，以ATM 轉帳新臺幣（下同）2萬9,985 元、2
    萬9,985 元至洪添宗上開中華郵政帳戶，旋即遭詐欺集團成
    員提領一空。嗣經洪添宗、曹雁雁發現受騙後報警處理，始
    查悉上情。
  ㈡李承祐於109 年12月13日，將其所申辦之永豐商業銀行新莊
    分行（下稱永豐銀行）帳號00000000000000號帳戶提供予「
    雷先生」所屬詐騙集團使用，嗣該詐騙集團取得上開永豐銀
    行帳戶資料後，於109 年12月14日上午10時許，向雷子霓佯
    稱：因其帳戶涉嫌吸金案已遭凍結云云，致雷子霓陷於錯誤
    ，而依指示於如附表所示之日期、匯款地點，臨櫃匯款如附
    表所示之金額至上開永豐銀行帳戶後，李承祐即於如附表所
    示轉匯日期，以行動電話轉帳方式，轉匯款120 萬元及90萬
    元至國泰世華商業銀行帳號0000000000000 號帳戶；另轉匯
    款120 萬元至第一商業銀行帳號00000000000 號帳戶。嗣經
    雷子霓發現受騙後報警處理，始查悉上情。
二、案經洪添宗、曹雁雁訴由臺北市政府警察局松山及雷子霓訴
    由警察局萬華分局報告偵辦。
        證據並所犯法條
一、證據清單及待證事實：
編號 證據名稱 待證事實 1 被告李承祐於警詢及偵訊 中之供述              坦承於犯罪事實㈠之時地領取告訴人洪添宗所寄之包裹後再寄出，並於犯罪事實㈡之時地將永豐銀行帳戶存摺、信用卡提供他人使用之事實，惟辯稱：伊僅是依「游博鈞」指示收取包裹再寄出，另伊將永豐銀行之帳戶存摺、信用卡交付他人係為出口水果生意之用云云。 2 告訴人洪添宗於警詢中之 指訴                  告訴人洪添宗依詐欺集團成員「趙偉翔」指示，將中華郵政及京城銀行帳戶提款卡寄至統一超商復旦門市之事實。 3 告訴人曹雁雁於警詢中之 指訴                  告訴人曹雁雁依詐欺集團成員指示，分別於上開時間，各轉帳2萬9,985元至洪添宗中華郵政帳戶之事實。 4 告訴人雷子霓於警詢中之 指訴                  告訴人雷子霓依詐欺集團成員指示，匯款如附表所示金額至被告永豐銀行帳戶，被告再以手機轉帳方式，匯款如附表所示轉匯金額及轉匯帳戶之事實。 5 統一超商復旦門市監視器 翻拍相片3 張、交貨便資 料照片1 張            證明被告於犯罪事實㈠之時地領取告訴人洪添宗所寄包裹之事實。 6 告訴人洪添宗與「趙偉翔 」之LINE對話截圖及寄件 證明照片27張          證明告訴人洪添宗依詐欺集團成員「趙偉翔」指示，將中華郵政及京城銀行帳戶提款卡寄至統一超商復旦門市之事實。 7 告訴人曹雁雁國泰世華銀 行存摺影本、轉帳明細影 本2 紙                證明告訴人曹雁雁依詐欺集團成員指示，分別上開時間，各轉帳2萬9,985元至洪添宗中華郵政帳戶之事實。 8 被告永豐銀行帳戶交易明 細、中國信託商業銀行匯 款申請書及第一商業銀行 匯款申請書回條各1 份  證明告訴人雷子霓依詐欺集團成員指示，匯款如附表所示金額至被告永豐銀行帳戶之事實。 9 告訴人曹雁雁第一商業銀 行存摺影本1 份        證明告訴人雷子霓依詐欺集團成員指示，匯款如附表所示編號1 、3 金額至被告永豐銀行帳戶之事實。      10 國泰世華商業銀行帳號00 00000000000 號帳戶、第 一商業銀行帳號00000000 000 號帳戶交易明細各1  份                    證明被告於附表所示轉匯日期，以行動電話轉帳方式，轉匯款如附表所示金額至如附表所示轉匯帳戶之事實。 11 被告手機MMA 金融交易網 APP 截圖1 份          證明被告以行動電話轉帳方式，轉匯款如附表所示編號3 金額至如附表所示編號3轉匯帳戶之事實。 
二、核被告李承祐所為，係犯刑法第339 條之4 第1 項第2 款之
    三人以上共同詐欺取財罪及違反洗錢防制法第2 條第1 款、
    第2 款規定，而應依同法第14條第1 項處罰之洗錢罪等罪嫌
    。被告與真實姓名、年籍不詳之「趙偉翔」、「游博鈞」、
    「雷先生」等詐騙集團成員間，有犯意聯絡及行為分擔，請
    論以共同正犯。被告以一行為同時觸犯上開二罪名，為想像
    競合犯，請依刑法第55條規定，從一重處斷。又被告所犯上
    開各罪，犯意各別，行為互殊，請予分論併罰。
三、至報告意旨認被告所為另涉有違反銀行法第29條罪嫌部分，
    惟卷內並無任何證據證明被告有何辦理國內外匯兌業務之犯
    行，自難以該罪相繩，惟此部分若成立犯罪，與前開起訴部
    分之基本社會事實係屬同一，應為起訴效力所及，爰不另為
    不起訴處分，併此敘明。
四、依刑事訴訟法第251條第1項提起公訴。
　　此　致
臺灣臺北地方法院
中　　華　　民　　國　 110　　年　　10　　月　　21　　日
                              檢　察　官  蔡  期  民
本件正本證明與原本無異
中　　華　　民　　國　 110　　年　　11　　月　　1 　　日
        　　　　　　　　　　　書　記　官  陳  亭  安
附錄本案所犯法條全文
中華民國刑法第339條之4
犯第 339 條詐欺罪而有下列情形之一者，處 1 年以上 7 年以
下有期徒刑，得併科 1 百萬元以下罰金：
一、冒用政府機關或公務員名義犯之。
二、三人以上共同犯之。
三、以廣播電視、電子通訊、網際網路或其他媒體等傳播工具，
    對公眾散布而犯之。
前項之未遂犯罰之。
洗錢防制法第2條
本法所稱洗錢，指下列行為：
一、意圖掩飾或隱匿特定犯罪所得來源，或使他人逃避刑事追訴
    ，而移轉或變更特定犯罪所得。
二、掩飾或隱匿特定犯罪所得之本質、來源、去向、所在、所有
    權、處分權或其他權益者。
三、收受、持有或使用他人之特定犯罪所得。
洗錢防制法第14條
有第二條各款所列洗錢行為者，處 7 年以下有期徒刑，併科新
臺幣 5 百萬元以下罰金。
前項之未遂犯罰之。
前二項情形，不得科以超過其特定犯罪所定最重本刑之刑。
附表：
編號 日期 匯款地點 金額 匯入帳戶 轉匯日期 轉匯金額 轉匯帳戶 1 109年12月16日下午3時17分許 第一商業銀行敦化分行 120萬元 被告設於永豐銀行帳號00000000000000號帳戶 109年12月16日下午3時41分許 120萬元 國泰世華商業銀行帳號0000000000000號帳戶 2 109年12月17日上午11時37分許 中國信託商業銀行敦南分行 100萬元 被告設於永豐銀行帳號00000000000000號帳戶 109年12月17日下午12時7分許 90萬元 國泰世華商業銀行帳號0000000000000號帳戶 3 109年12月18日中午12時45分許 第一商業銀行敦化分行 130萬元 被告設於永豐銀行帳號00000000000000號帳戶 109年12月18日下午1時4分 125萬元 第一商業銀行帳號00000000000號帳戶 
附件三：卷宗代碼表
偵一卷 臺灣臺北地方檢察署110年度偵字第4129號卷 偵二卷 臺灣臺北地方檢察署110年度偵字第8662號卷 偵緝一卷 臺灣臺北地方檢察署110年度偵緝字第1653號卷 偵緝二卷 臺灣臺北地方檢察署110年度偵緝字第1654號卷 審訴卷 本院110年度審訴字第1718號卷 本院卷 本院111年度訴字第620號卷